臺灣高雄地方法院刑事判決　　　　　　 99年度易緝字第153號
公　訴　人　臺灣高雄地方法院檢察署檢察官
被　　　告　吳慶郎
上列被告因業務侵占案件，經檢察官提起公訴（95年度偵字第
28892 號），本院判決如下：
    主  文
吳慶郎犯業務侵占罪，累犯，處有期徒刑柒月。
    事  實
一、吳慶郎前因詐欺案件，經臺灣臺南地方法院以89年度易字第
    2848號判處有期徒刑5 月確定，於民國94年3 月23日易科罰
    金執行完畢，詎仍不知警惕，係址設高雄市前鎮區○○○路
    410 號之寶華汽車商行之負責人，為從事汽車買賣業務之人
    ，於94年12月28日在上開商行，受林金龍委託，代為販售車
    牌號碼VJ-7200 號之自小客車。嗣寶華汽車商行於95年3 月
    間停業後，吳慶郎竟基於意圖為自己不法所有之侵占犯意，
    以易持有為所有之意思於95年3 月間至同年9 月間持續擅自
    使用該車而將該車侵占入己，並於該期間因駕駛該車違規而
    遭舉發多件違反道路交通管理事件，經林金龍陸續接獲屏東
    縣政府警察局、高雄市政府交通局之舉發違反交通管理事件
    通知單，始知上情。
二、案經林金龍訴由高雄市政府警察局前鎮分局報請臺灣高雄地
    方法院檢察署檢察官偵查起訴。
    理  由
一、證據能力部分
    本判決據以認定事實之各項證據，其中關於傳聞證據部分，
    除合於刑事訴訟法第159 條之1 至4 或其他傳聞例外規定，
    本有證據能力外，餘均經當事人於本院審理中同意作為證據
    （本院97年度易緝字第17號卷第66頁），本院審酌各該證據
    作成時之情況，認為作為證據並無不當，依同法第159 條之
    5 規定，均得作為證據，合先敘明。
二、認定事實所憑證據
    訊據被告吳慶郎固坦承告訴人林金龍於94年12月間將其所有
    車號VJ-7200 號自小客車交付與伊販售，且伊迄今仍未將該
    車歸還告訴人，惟辯稱：當時告訴人之上開自小客車損壞，
    伊幫告訴人把該車從屏東拖回來修理，保養廠說該車修理費
    要新臺幣（下同）3 萬5000元，而且該車還欠稅金，告訴人
    把該車交給伊賣，要伊賣掉時把稅金繳清，伊因無法聯絡上
    告訴人，所以該車還沒還給告訴人等語（本院97年度易緝字
    第17號卷第66頁、99年度易緝字第153 號卷第62-63 頁）。
    經查：
  (一)被告為寶華汽車商行之負責人，該商行營業項目為汽車零售
    業等項目；車牌號碼VJ-7200 號自小客車之車主為林金龍等
    情，有高雄市政府營利事業登記公示詳細資料（警卷第8 頁
    ）、VJ-7200 號自小客車之車籍資料作業詳細畫面（警卷第
    6 頁）、高雄市監理處96年1 月22日函暨附件：VJ-7200 號
    自小客車車籍資料（本院96年度易字第52號卷第23-26 頁）
    在卷可憑，且據證人即告訴人林金龍於警詢、偵訊及本院審
    理時證述在卷（警卷第4-5 頁、偵二卷第21-22 頁、本院99
    年度易緝字第153 號卷第64頁），復為被告不爭執，此部分
    事實應堪認定。
  (二)證人林金龍於警詢、偵訊時均證稱：伊於94年12月28日將其
    所有之上開自小客車委託被告在寶華汽車商行寄賣，該商行
    關閉後，伊就無法聯絡上被告，該車亦未歸還伊等語（警卷
    第4 頁、偵二卷第21頁）；於本院審理時證稱：伊所有之上
    開自小客車當時因引擎縮缸，伊請被告幫忙拖回該車修理後
    幫伊賣掉，賣得價金抵充稅金及罰鍰，若不足伊再補給被告
    ，多退少補；伊將上開自小客車交給被告修理後寄賣，直到
    伊發現被告經營之車行關閉而伊找不到被告這段期間，被告
    均未告訴伊該車之修理費用金額，且被告亦未曾聯絡伊表示
    要歸還該車，嗣伊持續收到該車多張罰單，曾試圖聯絡被告
    但仍未果；當時伊之行照有交付被告，行照上面有伊之住址
    ，但被告均未與伊聯絡；被告將上開自小客車修理完後，有
    將該車放在車行賣等語（本院99年度易緝字第153 號卷第64
    、66-67 、70、72頁），參以上開自小客車於95年8 月2 日
    13時48分許在凱旋、賢明路口闖紅燈；於95年8 月25日9 時
    55分許在臺三線426.3K九如段林森路口，超速17公里；於95
    年9 月11日12時43分許在凱旋、二聖路口紅燈右轉等情，分
    別有屏東縣警察局95年10月20日、高雄市政府警察局95年8
    月16日、95年9 月26日舉發違反道路交通管理事件通知單在
    卷可憑（偵二卷第24-26 ），且該車於95年8 、9 月間多次
    因於道路收費停車處所停車，經催繳後仍未依規定於期限內
    繳費而經舉發違規多次，亦有高雄市政府警察局95年10月12
    日、95年10月19日舉發違反道路交通管理事件通知單（偵二
    卷第27-35 頁）在卷可參，佐以被告於本院審理時供承：上
    開自小客車違規部分均係伊在使用等語（本院99年度易緝字
    第153 號卷第80-81 頁），且被告於警詢時復供承：伊擔任
    負責人之寶華汽車商行於95年3 月間停業等語屬實（警卷第
    2 頁），堪認被告於95年3 月間寶華汽車商行停業之後，仍
    持續擅自使用上開自小客車至95年9 月間。衡情，被告於其
    經營之寶華汽車商行停業前，既已因林金龍委託寄賣而持有
    上開自小客車，縱寶華汽車商行因故停業，被告仍應主動通
    知林金龍取回寄賣之上開自小客車，然被告不僅未與林金龍
    聯絡關於上開自小客車寄賣結果或修理費用事宜，竟於95年
    3 月間至同年9 月間，長期擅自占用該車，並多次駕駛該車
    違規如前述，足認被告於94年12月28日受林金龍委託而持有
    上開自小客車，於其經營之寶華汽車商行95年3 月間停業後
    ，即基於易持為所有之侵占犯意，將該車侵占入己無訛。
  (三)被告雖辯稱：伊沒有告訴人的電話，所以該車沒有還給告訴
    人，該車修理費用加計積欠稅金已逾該車現值云云，惟證人
    林金龍於本院審理時證稱：該車1年稅金僅約2萬5000元，伊
    積欠2年稅金至多5萬元，該車自屏東拖吊到高雄之拖車費用
    2500元是伊支付，伊當時將該車交付被告寄賣時，就有叮嚀
    被告該車有稅金與修理費，伊委託被告賣該車不論價額高低
    ，多退少補等語明確（本院99年度易緝字第153 號卷第63-
    64頁），衡情，苟該車實際價值顯低於積欠稅金及修理費用
    ，被告身為以汽車零售為營業項目之寶華汽車商行負責人，
    理應建議林金龍逕予報廢該車，殊無允諾林金龍代為販售該
    車之理，而被告於收受林金龍所有之上開自小客車後，竟於
    寶華汽車商行停業後持續任意使用該車，致告訴人接獲多次
    該車遭舉發違規通知單，堪認被告於寶華汽車商行停業後，
    持續使用該車而未歸還林金龍，顯有為自己不法所有之意圖
    甚明。
  (四)綜上，本件事證明確，被告犯行洵堪認定，應依法論科。
三、新舊法比較
    被告為本件犯行後，刑法部分條文於95年7 月1 日修正公布
    施行。依現行即修正後刑法第2 條第1 項規定：「行為後法
    律有變更者，適用行為時之法律。但行為後之法律有利於行
    為人者，適用最有利於行為人之法律。」又行為後法律有變
    更，致發生新舊法比較適用時，除與罪刑無關者，例如易刑
    處分、拘束人身自由之保安處分等事項，不必列入綜合比較
    ，得分別適用有利於行為人之法律。另從刑原則上附隨於主
    刑一併比較外，於比較新舊法時應就罪刑有關之一切情形，
    含本刑及有關之共犯、未遂犯、想像競合犯、牽連犯、連續
    犯、結合犯，以及累犯加重、自首減輕暨其他法定加減原因
    （如身分加減）與加減例等，綜其全部罪刑之結果為比較後
    ，擇較有利者為整體之適用，不能予以割裂而分別適用個別
    有利之條文（最高法院99年度臺上字第7018號判決、95年度
    第8 次刑庭會議決議意旨參照）。另修正後刑法第47條第1
    項，係將修正前刑法第47條原定所犯之後罪無論係故意或過
    失再犯，均得成立累犯之規定，修正為再犯之後罪以故意犯
    為限，始成立累犯。上開修正非屬單純文字修正，亦非實務
    見解之明文化，自有修正後刑法第2 條第1 項從舊從輕原則
    之適用而應為新舊法之比較（最高法院99年度臺上字第3166
    號判決意旨參照）。經查：
  (一)罰金刑部分：修正後刑法第33條第5 款規定「罰金：新臺幣
    1,000 元以上，以百元計算之。」，與修正前刑法第33條第
    5 款規定「罰金：1 元以上。」不同。比較新舊法結果，以
    修正前刑法較有利於被告。
  (二)累犯部分：修正後刑法第47條關於累犯之規定，乃以出於故
    意再犯有期徒刑以上之罪者為限，並增訂強制工作免其執行
    或執行完畢後，5 年內故意再犯有期徒刑以上之罪者，以累
    犯論之規定。修正後之累犯範圍已有所減縮及擴張，當屬科
    刑規範事項之變更，比較新舊法結果，以舊法規定有利於行
    為人。
  (三)罰金刑之加重部分：修正前刑法第68條規定：「拘役或罰金
    加減者，僅加減其最高度。」，修正後刑法第67條規定為：
    「有期徒刑或罰金加減者，其最高度及最低度同加減之。」
    ，被告既因修正前刑法第47條第1 項之規定而加重其刑，因
    修正前刑法第68條規定罰金最低度不予加重，較諸修正後刑
    法第67條規定最低度予加重之規定，修正前之規定顯較有利
    。且因刑法修正前，關於罰金刑之最低罰金數額僅為銀元1
    元，即令提高倍數後，亦遠較於刑法修正後之最低罰金數額
    （新臺幣1000元）為低，故以行為時即修正前之刑法第68條
    規定較有利。
  (四)綜上，依整體比較之結果，以適用行為時之舊法對被告較為
    有利，爰依刑法第2 條第1 項前段之規定，適用行為時即修
    正前之刑法規定予以論處。
四、論罪科刑
  (一)核被告吳慶郎所為，係犯刑法第336 條第2 項侵占罪。被告
    擔任負責人之寶華汽車商行營業項目包含汽車零售業等項目
    ，有高雄市政府營利事業登記公示詳細資料（警卷第8 頁）
    為憑，本件被告於寶華汽車商行營業期間，在執行業務範圍
    內，受告訴人委託在寶華汽車商行寄賣上開自小客車，被告
    侵占之上開自小客車既係因其執行汽車零售業務而持有，自
    應論以業務上侵占罪。被告有事實欄所載之前案科刑紀錄，
    有臺灣高等法院被告前案紀錄表在卷可按，其於受有期徒刑
    執行完畢後，5 年以內故意再犯本件有期徒刑以上之罪，為
    累犯，應依修正前刑法第47條規定加重其刑。
  (二)爰審酌被告為經營汽車買賣業務之人，竟圖一己之私而侵占
    告訴人所有之上開自小客車，侵害他人財產，實屬不該，且
    迄今仍未歸還該車，暨其犯罪動機、手段等一切情狀，量處
    如主文所示之刑。
  (三)末按本條例施行（96年7 月16日）前，經通緝而未於中華民
    國96年12月31日以前自動歸案接受偵查、審判或執行者，不
    得依本條例減刑，中華民國九十六年罪犯減刑條例第5 條定
    有明文。本件被告前經本院於96年5 月28日發布通緝，且於
    通緝期間未自動歸案接受偵查，而係於97年1 月26日遭警緝
    獲歸案，有本院通緝書（本院96年度易字第52號卷第48頁）
    、高雄市政府警察局前鎮分局97年1 月26日通緝案件移送書
    、詢問筆錄（本院97年度易緝字第17號卷第4-8 頁）在卷為
    憑，依上開條例第5 條之規定，自不得邀減刑之寬典，應不
    予減刑，併此敘明。
據上論斷，應依刑事訴訟法第299 條第1 項前段，刑法第2 條第
1 項前段、第336 條第2 項，修正前刑法第47條，刑法施行法第
1 條之1 ，判決如主文。
本案經檢察官陳登燦到庭執行職務。
中    華    民    國   100    年    2     月    17    日
            刑事第十六庭  審判長法  官  曾逸誠
                                法  官  林柏壽
                                法  官  姚水文
以上正本證明與原本無異。
如不服本判決應於收受送達後10日內向本院提出上訴書狀，並應
敘述具體理由；如未敘述上訴理由者，應於上訴期間屆滿後20日
內向本院補提理由書（均須按他造當事人之人數附繕本）「切勿
逕送上級法院」。
中    華    民    國   100    年    2     月    18    日
                                書記官  蔡靜雯
附錄本案論罪科刑法條：
刑法第336條第2項
對於業務上所持有之物，犯前條第1 項之罪者，處6 月以上5 年
以下有期徒刑，得併科3 千元以下罰金。